臺灣板橋地方法院刑事判決　　　　　　　 96年度訴字第305號
公　訴　人　臺灣板橋地方法院檢察署檢察官
被　　　告　乙○○
　　　　　　　　　　（現另案於臺灣桃園監獄執行）
指定辯護人　本院公設辯護人湯明純
上列被告因強盜等案件，經檢察官提起公訴（96年度偵字第1136
號），本院判決如下：
    主  文
乙○○竊盜，累犯，處有期徒刑參月；又意圖為自己不法之所有
，攜帶兇器，以脅迫至使不能抗拒，而使他人交付其物，累犯，
處有期徒刑柒年肆月。應執行有期徒刑柒年伍月。
    事  實
一、乙○○前因施用毒品案件，經本院以90年度訴緝字第131 號
    判決判處有期徒刑7 月、3 月，應執行有期徒刑9 月確定，
    於民國92年5 月17日縮刑期滿執行完畢。又因竊盜案件，經
    本院以94年度簡字第4487號判決判處有期徒刑3 月確定，於
    95年10月31日縮刑期滿執行完畢。復因強盜案件，經臺灣宜
    蘭地方法院以94年度訴字第504 號判決判處有期徒刑3 年9
    月，並經臺灣高等法院以95年度上訴字第3447號判決駁回上
    訴確定，現正執行中。詎仍不知悛悔，因缺錢購買毒品，竟
    另行起意，基於意圖為自己不法所有之竊盜犯意，於95年12
    月31日上午7 時25分許，在臺北縣土城市○○路451 巷口，
    以其兄所有之機車鑰匙1 支，啟動甲○○所有停放於該處之
    車號GFP —309 號重型機車之電源而竊取之，得手後，復基
    於意圖為自己不法所有之強盜犯意，於同日上午7 時35分許
    ，攜帶其所有在客觀上具有危險性足以對人之生命、身體、
    安全構成威脅，可供作兇器使用之電擊棒1 支，騎乘上開機
    車，並頭戴安全帽、臉罩口罩，前往臺北縣土城市○○路61
    號「7-11」便利商店，將上開機車暫停於店門口後，下車進
    入店內，佯裝購買口香糖1 條並走向櫃檯結帳，確認店內僅
    一女性店員而無其他人後，即取出上揭預藏之電擊棒並通上
    電源發出聲響，向店員丙○○脅迫稱「要搶劫，把收銀機裡
    的錢都拿出來」等語，致使丙○○不能抗拒，而將櫃檯收銀
    機內之新臺幣（下同）500 元紙鈔1 張、百元紙鈔8 張取出
    交付予乙○○，得手後，乙○○旋即騎乘上開機車逃離現場
    ，並將作案用之電擊棒1 支隨手丟棄於城林橋下之大漢溪中
    ，將作案時騎乘之車號GFP —309 號重型機車、配戴之安全
    帽棄置於臺北縣板橋市○○路○ 段與龍興街口。嗣因丙○○
    記下作案機車之車號報警處理，始於同日下午1 時40分許，
    為警在臺北縣土城市○○路451 巷2 弄13號4 樓循線查獲，
    並起出花用剩餘之強盜贓款217 元（已發還）、供竊盜機車
    使用之機車鑰匙1 支，另在臺北縣板橋市○○路○ 段142 之
    2 號前尋獲上開甲○○失竊之機車1 部（已發還）及乙○○
    行搶時所戴之安全帽1 頂。
二、案經臺北縣政府警察局土城分局報請臺灣板橋地方法院檢察
    署檢察官偵查起訴。
    理  由
甲、證據能力部分
一、按被告以外之人於審判外之言詞或書面陳述，除法律有規定
    者外，不得作為證據，刑事訴訟法第159 條固定有明文。惟
    被告以外之人於審判外之陳述，雖不符同法第159 條之1 至
    之4 之規定，而經當事人於審判程序同意作為證據，法院審
    酌該言詞陳述或書面陳述作成時之情況，認為適當者，亦得
    為證據。查證人即被害人甲○○、丙○○於警詢中之陳述，
    為審判外之陳述而屬傳聞證據，且不符刑事訴訟法第159 條
    之1 至之4 之規定，惟公訴人、被告乙○○、辯護人就前開
    陳述，於本院審判程序中均表示同意引為證據，而本院審酌
    其陳述作成時之情況，核無違法取證及證明力明顯過低之瑕
    疵，亦認以之作為證據為適當，故依前開規定，上開證人甲○○、丙○○於警詢中之陳述，自得為證據。
二、次按被告以外之人於偵查中向檢察官所為之陳述，除顯有不
    可信之情況者外，得為證據，刑事訴訟法第159 條之1 亦定
    有明文。查，證人即被害人丙○○於偵查中所為之陳述，業
    經具結，且無顯不可信之情形，自亦得為證據。
乙、事實認定及論罪科刑之理由
一、上揭竊盜部分之犯罪事實，業經被告於本院審理中坦承不諱
    ，核與證人即被害人甲○○於警詢中之證述情節相符，並有
    供作案使用之機車鑰匙1 支扣案可資佐證及臺北縣政府警察
    局土城分局贓物認領保管單1 紙、臺北縣政府警察局車輛失
    竊電腦輸入單1 紙、路口監視錄影器翻拍照片6 張、車輛竊
    盜車牌失竊資料個別查詢報表—查詢車輛認可資料1 紙附卷
    可稽，足認被告此部分之自白與事實相符，洵堪採為認定事
    實之依據。事證明確，被告竊盜部分之犯行，應堪認定。
二、又訊據被告固坦承於95年12月31日上午7 時35分許，在臺北
    縣土城市○○路61號「7-11」便利商店內，取出預藏之電擊
    棒並通上電源發出聲響，向店員丙○○脅迫稱「要搶劫，把
    收銀機裡的錢都拿出來」等語，致丙○○依其指示交付櫃檯
    收銀機內之500 元紙鈔1 張、百元紙鈔8 張之事實，惟辯稱
    ：伊並沒有要傷害店員的意思，只是要店員把錢交出來而已
    云云，辯護人亦為被告辯護稱：被告雖有取出電擊棒，但並
    無進一步攻擊店員丙○○之動作，且在有其他顧客進來時，
    被告亦有將電擊棒收起，足見店員丙○○當時應係可以反抗
    ，店員丙○○之所以不反抗，應係因店長之前有教育遇到搶
    案不要反抗，是被害人丙○○並未達到不能抗拒之程度，被
    告所為應僅成立恐嚇取財罪等語。惟查：
  (一)強盜罪之強暴、脅迫，只須抑壓被害人之抗拒或使被害人之
    身體、精神上處於不能抗拒之狀態為已足，其暴力縱未與被
    害人身體接觸，仍不能不謂有強暴、脅迫行為。因之，強盜
    罪所施用之強暴、脅迫手段，只須足以壓制被害人之抗拒，
    使其喪失意思自由為已足，縱令被害人實際無抗拒行為，仍
    於強盜罪之成立不生影響。又關於強盜罪與恐嚇取財罪之區
    別，強盜罪乃係以強暴、脅迫或他法，即時以壓制被害人之
    抗拒，以達被害人喪失意思自由，而取被害人之財物或使其
    交付為要件；而恐嚇取財罪則係以威嚇手段使被害人產生畏
    懼，而以惡害之通知恫嚇被害人，惟被害人仍有意思之自由
    斟酌是否交付財物為要件。因此，關於強盜罪與恐嚇取財罪
    之區別，主要乃在於行為人行為時之主觀犯意及實施構成要
    件行為時，是否係以即時壓制被害人之抗拒，以達被害人喪
    失意思自由，而取得其財物為斷。倘行為人行為時係以強盜
    之犯意，且行為時係當場即時以強暴、脅迫手段或他法壓制
    被害人之抗拒，以達被害人喪失意思自由之程度，而取得其
    財物者，即係強盜罪。
  (二)證人即被害人丙○○於本院審理中具結證稱：當時我站在櫃
    檯內，被告拿1 包口香糖到櫃檯假裝要結帳的時候，拿出並
    啟動電擊棒指向我，說要搶劫；當時電擊棒距離我約30公分
    ，收銀櫃檯寬約60公分，櫃檯內的寬度比櫃檯窄，且櫃檯只
    有1 個出入口，當時店內只有我跟被告，我沒有辦法拿什麼
    東西反抗他，且因為走進來的那個客人也是女生，如果向她
    求救，可能2 個人都會被攻擊，所以也沒有向那個客人求救
    ；店長有說遇到歹徒要以自身安全為原則，我當時是衡量自
    身安全後，認為反抗會有危險才不反抗；被告的身材比我高
    、壯，被告啟動電擊棒叫我把錢拿出來時，我很害怕等語（
    見本院96年3 月2 日審判筆錄第4 至7 頁），足見證人丙○○當時於主觀上確已因被告之舉動而心生畏懼，輔以當時被
    告係年滿30歲之青壯男子，身材高大、壯碩，並手持通電中
    極具殺傷力之電擊棒為武器，反觀證人丙○○則僅係年滿23
    歲之年輕女子，身材、體能顯均較被告為弱，身旁亦無任何
    可以用以防身之工具，店內又無其他體能得與被告匹敵之男
    性存在，而僅有一名女性消費者曾經進入，在此情形下，證
    人丙○○於客觀上亦無得反抗被告之能力，且以被告手中所
    持之電擊棒距離證人丙○○僅30公分，櫃檯寬度僅60公分，
    證人丙○○所站之櫃檯內空間甚為狹窄，後方亦無退路，此
    業經證人丙○○於本院審理中證述明確，並有超商內監視錄
    影器擷取畫面共10張附卷可稽，是被告僅需將身體向前並伸
    長手臂，即可輕易以電擊棒攻擊到證人丙○○，益見證人丙○○若任意反抗，顯有遭被告攻擊而危及其生命、身體之可
    能，故依當時之客觀情狀觀之，被告之脅迫手段已達壓制證
    人丙○○之抗拒，而使證人丙○○之意思自由完全喪失之程
    度，是辯護人稱證人丙○○並未喪失意思自由一節，並無可
    採。此外，並有臺北縣政府警察局土城分局贓物認領保管單
    1 紙、用餘之贓款及作案用機車、安全帽照片共12張、本院
    96年2 月9 日勘驗筆錄1 份、超商內監視錄影器擷取畫面共
    10張附卷可稽。被告所辯，均無可採。事證明確，被告強盜
    部分之犯行，亦堪認定。
三、查電擊棒客觀上足以對人之生命、身體、安全構成危險，應
    係兇器，是被告攜帶兇器強盜，係犯強盜罪而有刑法第321
    條第1 項第3 款之情形。核被告所為，係犯刑法第320 條第
    1 項竊盜罪及同法第330 條第1 項加重強盜罪。又被告所犯
    上開2 罪間，犯意各別，罪名互殊，應予分論併罰。又被告
    前因施用毒品案件，經本院以90年度訴緝字第131 號判決判
    處有期徒刑7 月、3 月，應執行有期徒刑9 月確定，於92年
    5 月17日縮刑期滿執行完畢，又因竊盜案件，經本院以94年
    度簡字第4487號判決判處有期徒刑3 月確定，於95年10月31
    日縮刑期滿執行完畢，此有臺灣高等法院被告前案紀錄表1
    份在卷可按，其受有期徒刑之執行完畢後，5 年以內故意再
    犯本件有期徒刑以上之竊盜及加重強盜罪，為累犯，應各依
    刑法第47條第1 項之規定加重其刑。爰審酌被告前已曾因竊
    盜案件經法院判刑確定並入監服刑完畢，並曾因強盜案件經
    法院判刑確定現正執行中，僅因缺錢購買毒品，即再犯本件
    竊盜及加重強盜之犯行，顯見其尚不知悔悟，且其於白晝在
    超商內強盜，對社會治安之危害非小，兼衡其犯罪之動機、
    目的、手段，犯罪所得財物非鉅，且犯罪後坦承大部分犯行
    之態度等一切情狀，分別量處如主文所示之刑，並定其應執
    行之刑，以示懲儆。又供被告強盜使用之電擊棒1 支，已經
    被告丟棄於大漢溪中而滅失，業據被告於本院審理中供述明
    確，而供被告強盜時配戴之口罩1 個，未經扣案，衡情亦應
    已滅失，自均無庸併予宣告沒收；另扣案之機車鑰匙1 支及
    安全帽1 頂，均非被告所有，業經被告供明在卷，又非違禁
    物，自亦無從併予宣告沒收，附此敘明。
據上論斷，應依刑事訴訟法第299 條第1 項前段，刑法第320 條
第1 項、第330 條第1 項、第47條第1 項、第51條第5 款，刑法
施行法第1 條之1 ，判決如主文。
本案經檢察官黃怡華到庭執行職務。
中　　華　　民　　國　　96　　年　　3 　　月　　16　　日
                  刑事第十六庭  審判長法　官  白光華
                                      法  官  楊志雄
                                      法  官  曾淑娟
以上正本證明與原本無異。
如不服本判決應於送達後10日內向本院提出上訴狀。
                                      書記官  林伯文
中　　華　　民　　國　　96　　年　　3 　　月　　16　　日
附錄本案論罪科刑法條全文：
中華民國刑法第320條
意圖為自己或第三人不法之所有，而竊取他人之動產者，為竊盜
罪，處5 年以下有期徒刑、拘役或5 百元以下罰金。
意圖為自己或第三人不法之利益，而竊佔他人之不動產者，依前
項之規定處斷。
前二項之未遂犯罰之。
中華民國刑法第330條
犯強盜罪而有第321 條第1 項各款情形之一者，處7 年以上有期
徒刑。
前項之未遂犯罰之。
